【裁判字號】    97,訴,634
【裁判日期】    971030
【裁判案由】    侵權行為損害賠償
【裁判全文】
臺灣桃園地方法院民事判決               97年度訴字第634號
原      告  甲○○
訴訟代理人  林添進律師
複  代理人  孔念菊律師
被      告  乙○○○
            丙○○○
訴訟代理人  吳尚昆律師
            李怡卿律師
            洪榮彬律師
上列當事人間請求侵權行為損害賠償事件，於民國97年10月16日
辯論終結，本院判決如下：
    主  文
原告之訴及假執行之聲請均駁回。
訴訟費用由原告負擔。
    事  實
甲、原告方面：
一、聲明：
  (一)被告應連帶給付原告新台幣（下同）2,502,000 元，及自起
    訴狀繕本送達翌日起至清償日止，按週年利率5%計算之利息
    。
  (二)聲請依職權宣告假執行。
二、陳述：被告乙○○○於民國93年間以持有原告簽發如附表所
    示11紙支票（下稱系爭支票）及另2 紙票據共13張向其借款
    ，因票據屆期提示未獲兌現為由，依票據之法律關係向本院
    提起給付票款之訴，請求本件原告給付2,902,000 元，經本
    院以93年度桃簡字第1036號判決駁回其訴（判決理由認本件
    原告已清償借款），經本院以94年度簡上字第239 號判決駁
    回其上訴，再經最高法院以95年度台簡抗字第33號裁定駁回
    上訴而確定在案。詎被告乙○○○明知原告已無積欠借款，
    竟將系爭11紙支票交與知悉上情之被告劉李壁珠，改由被告
    劉李壁珠另行對原告提起給付票款之訴，請求原告給付2,50
    2,000 元，經本院以95年度桃簡字第1940號給付票款之訴受
    理在案，嗣原告因故未能於該案之辯論期日到庭抗辯，法院
    准予一造辯論而判決原告敗訴確定，被告劉李壁珠旋即持上
    開給付票款之民事判決及確定證明書向臺彎台北地方法院（
    下稱台北地院）民事執行處聲請強制執行，嗣因執行無結果
    而於96年3 月4 日經台北地院以北院錦96執丁字第12945 號
    換發債權憑證（給付票款事件）結案，丙○○○再持上開債
    權憑證聲請台北地院以96年度執字第24197 號強制執行（案
    由為清償債務強制執行事件），並查封拍賣原告之財產，經
    該院民事執行處於96年9 月5 日製作分配表實行分配，是被
    告乙○○○明知其與原告間之系爭支票的原因關係已消滅，
    仍將系爭支票轉與被告劉李壁珠，由丙○○○持系爭支票續
    對原告起訴請求給付票款，取得勝訴判決確定後，進而利用
    台北地院民事執行處強制執行原告之財產，因而獲取財產上
    不法利益，顯見被告2 人係以訴訟詐欺方式，故意侵害原告
    之權利，致原告受有財產權之損害，是被告2 人應對原告負
    連帶損害賠償責任；為此，依侵權行為之法律關係，訴請判
    決如聲明所示。
三、證據：提出支票、退票理由單、本院93年度桃簡字第1036號
    、94年度簡上字第239 號民事判決及確定證明書、送達證書
    、臺彎台北地方法院民事執行處實行分配通知函、分配表等
    件為證。
乙、被告方面：
一、聲明：原告之訴及假執行之聲請均駁回；如受不利判決，願
    供擔保，請准宣告免為假執行。
二、陳述：原告因向被告乙○○○借款，簽發系爭支票作為返還
    借款之擔保，因原告未依約返還借款，被告乙○○○即以票
    據法律關係對原告提起給付票款之訴（即本院93年度桃簡字
    第1036號），法院因認被告乙○○○無法就票據原因關係舉
    證證明，判決乙○○○敗訴確定。因被告乙○○○確曾借款
    予原告，且其中部分款項係向家族成員調借，被告丙○○○
    亦認原告確有借款尚未清償，乙○○○遂將系爭支票空白背
    書轉讓丙○○○，由丙○○○持系爭支票對原告提起本院95
    年度桃簡字第1940號給付票款之訴，經本院民事庭判決被告
    丙○○○勝訴確定，並即聲請台北地院民事執行處強制執行
    （嗣經換發債權憑證結案，丙○○○再依清償債務聲請強制
    執行）。以丙○○○所提起給付票款之訴及聲請強制執行一
    事而言，其均依法定程序所為之合法行為，並無任何故意或
    過失之不法侵權行為，原告若對被告是否可依票據法律關係
    行使權利有所爭執，本得於本院95年度桃簡字第1940號給付
    票款之訴訟程序中，提出有利於己之抗辯，或於清償債務之
    強制執行程序中，提起債務人異議之訴，原告均不以此為之
    ，則原告就本件系爭支票所爭執之法律關係，已經發生判決
    既判力及執行力，無論基於法之安定性考量，或依侵權行為
    要件之認定，均無從認定被告二人有何侵權行為之事。且丙
    ○○○於民事強制執行事件中，係依法定之執行名義受分配
    到226,077 元之債權款，並無不法或不當，縱令丙○○○無
    權受償前揭金額，然因原告尚積欠第三人債務，該分配之金
    額亦須再按債權人之債權額比率分配予其他債權人受償，依
    此對於原告即無任何損害可言，故原告之主張即非可採等語
    置辯。
三、證據：無
丙、本院依職權調取臺彎台北地方法院96年度執字第21497 號清
    償債務強制執行事件、本院93年度桃簡字第1036號給付票款
    卷（含最高法院95年度台簡抗字第33號、臺彎高等法院94年
    度簡上字第239 號等卷）、95年度桃簡字第1940號給付票款
    等案件之訴訟卷宗供參考。
    理  由
一、原告主張被告乙○○○於93年間以持有原告簽發系爭支票及
    另2 紙票據共13張向其借款而屆期提示未獲兌現為由，向本
    院提起給付票款之訴（即本院93年度桃簡字第1036號），經
    法院判決駁回其訴確定後，乙○○○竟將系爭支票轉讓知悉
    上情之被告劉李壁珠，改由劉李壁珠以系爭支票向本院起訴
    請求給付票款（即本院95年度桃簡字第1940號），經本院判
    決原告應給付2,502,000 元確定，丙○○○隨即持確定判決
    向台北地院民事執行處聲請強制執行原告之財產（即台北地
    院96年度執字第2419 7號清償債務強制執行事件），查封原
    告之財產並予拍賣，該院民事執行處乃於96年9 月5 日製作
    債權分配表，劉李壁珠分配受償246,093 元（其中20,016元
    為執行費）等情，有原告提出之系爭支票、退票理由單、本
    院93年度桃簡字第1036號、94年度簡上字第239 號民事判決
    及確定證明書、台北地院民事執行處實行分配通知函、分配
    表等影本為證，並為被告所不爭執，堪信為真。
二、本件兩造經協商後，依民事訴訟法第271 條之1 準用第270
    條之1 第1 項第3 款規定，於本院97年5 月8 日言詞辯論期
    日協議簡化爭點為：(一)被告2 人之行為是否構成侵權行為？
    (二)被告二人如構成侵權行為，則原告所受損害金額若干？
三、被告2 人之上開行為，是否為不法之侵權行為？
  (一)按因故意或過失，不法侵害他人之權利者，負損害賠償責任
    ；數人共同不法侵害他人之權利者，連帶負損害賠償責任。
    民法第184 條第1 項前段、第185 條第1 項前段分別定有明
    文。再當事人主張有利於己之事實者，就其事實有舉證之責
    任。但法律別有規定，或依其情形顯失公平者，不在此限。
    民事訴訟法第277 條亦有明定；本件原告主張乙○○○明知
    其持有之系爭支票已不得對原告請求給付票款，卻將之轉與
    知情之丙○○○，丙○○○即對原告提起給付票款之訴，而
    原告因故未於言詞辯論期日到庭辯論而由其一造辯論判決確
    定，丙○○○即持給付票款之確定判決聲請法院強制執行，
    故認被告二人顯有訴訟詐欺之故意侵權行為，並侵害原告之
    權利，應共同負損害賠償責任云云，此乃有利於原告之事實
    ，依上說明，自應由原告就被告之轉讓系爭支票及提起給付
    票款之訴之行為，屬不法侵權行為一事負舉證責任。
  (二)原告主張之上開事實，無非係以乙○○○持有之系爭支票已
    不得對原告請求給付票款，竟將系爭支票轉讓丙○○○後，
    由其再向法院起訴請求給付票款，並因之取得民事勝訴確定
    判決，隨之向法院聲請強制執行原告之財產，可見被告二人
    是共同侵害原告之權利等為據；惟人民有訴訟之權利乃憲法
    第16條所明定，故人民之權益若遭受侵害或有受侵害之虞，
    自得藉由法律程序以求救濟或預防，而民事訴訟敗訴之原因
    有多端，除當事人無故濫訴、不明法律規定或事實而誤認其
    有正當權利者外，其他因法律關係主張錯誤、舉證不足、法
    院就證據取捨結果不同而受敗訴者，亦非鮮見，尚不得僅憑
    訴訟之結果，即認受敗訴判決之當事人所主張之權利不實，
    有故意或欠缺注意之過失情形，是原告主張乙○○○先前所
    提起之給付票款之訴遭法院判決敗訴之後，轉讓系爭支票與
    丙○○○，改由丙○○○起訴請求給付票款及聲請強制執行
    之行為，有故意或過失云云，應舉證以實其說，不能僅憑乙
    ○○○所提起給付票款之訴受敗訴判決確定（即本院93年度
    桃簡字第1036號），即遽認改由丙○○○起訴請求給付票款
    之訴及聲請強制執行一事，二人均有故意或過失之侵權行為
    存在。
  (三)又丙○○○持經由乙○○○轉讓之系爭支票於95年10月4 日
    向本院提起95年度桃簡字第1940號給付票款之訴，該案被告
    （即本件原告）經合法通知後，未於95年11月9 日言詞辯論
    期日到場，法院乃依該案原告（即本件被告丙○○○）之聲
    請而為一造辯論判決，該案並於96年1 月8 日判決確定，丙
    ○○○即於96年2 月16日持民事確定判決向台北地院聲請強
    制執行，經該院以96年度執字第12945 號給付票款強制執行
    本件原告之財產，惟因執行無結果乃於96年3 月4 日發給債
    權憑證予執行債權人丙○○○，丙○○○再於96年4 月17日
    聲請台北地院以96年度執字第24197 號清償債務強制執行債
    務人即本件原告之財產，執行結果丙○○○獲分配執行費20
    ,016 元 、債權額226,077 元，尚有不足額2,773,962 元等
    情，業經本院調閱上開案件之卷宗審閱無訛，而原告對此亦
    不爭執，足見丙○○○提起給付票款之訴及持確定之民事判
    決聲請法院強制執行本件原告之財產一事，並非全然於法無
    據。
  (四)本院93年度桃簡字第1036號乙○○○對本件原告提起給付票
    款之訴，雖為其敗訴判決確定（最高法院於95年8 月31日以
    乙○○○之上訴不合法，而裁定駁回上訴確定），惟就上開
    案件之訴訟爭執點，法院認定之事實為本件原告確曾向乙○
    ○○借款，並簽發系爭支票及另外2 張票據共2,902,000 元
    交與乙○○○，該案中本件原告自承有向乙○○○取得100
    萬元之借款，而乙○○○未能舉證證明有將其餘款項交與本
    件原告，且本件原告已清償逾100 萬元，故而判決乙○○○
    敗訴，已據本院調閱上開訴訟案件之一、二、三審卷宗參閱
    明確，可知乙○○○與原告之間，確有金錢借貸關係存在，
    但因乙○○○未能就其主張之票款金額，舉證證明已全部交
    付，法院因而駁回其請求之給付票款之訴，是上開訴訟案件
    之爭執點，無論在事實認定及法律判斷上，均繁雜且困難，
    乙○○○主張原告曾向其借款之事，並非全然無憑無據，尚
    難僅因其請求給付票款之訴受敗訴判決之結果，遽推論其將
    系爭支票轉讓丙○○○一事，係對原告有侵害權利之故意或
    過失；況乙○○○所提起之給付票款之訴雖受敗訴判決確定
    ，但該案判決之既判力，僅及於該案之訴訟當事人，對於由
    乙○○○受讓系爭支票之丙○○○而言，並不受上開判決既
    判力之拘束，是丙○○○事後持受讓之系爭支票向本院起訴
    請求本件原告給付票款（即本院95年度桃簡字第1940號給付
    票款之訴），並無違法律規定，且是依法主張權利之正當行
    為，是原告主張丙○○○於乙○○○所提給付票款之訴敗訴
    確定之後，再持系爭支票向本院提起給付票款之訴，係有故
    意、過失侵害原告之權利云云，即非有理。況本件原告本得
    於丙○○○所提起之95年度桃簡字第1940號給付票款訴訟中
    為抗辯，乃原告因故不到場抗辯，任由該案受敗訴判決確定
    ，並於事後丙○○○聲請法院強制執行之際（即台北地院96
    年度執字第12945 號、第24197 號強制執行事件），亦不聲
    明異議或提起債務人異議之訴，依法主張其權利，反於事後
    認本件被告二人有共同侵權行為之事，顯非可採。
四、本件被告二人既無原告所指之共同侵權行為之事，則就原告
    主張其所受損害之金額為2,502,000 元一事，無須審究甚明
    。
五、綜上所述，原告既未舉證證明被告二人有故意或過失之濫行
    起訴及實施強制執行之情事，而被告丙○○○因受讓持有系
    爭支票，因不受被告乙○○○與原告間給付款票之訴判決既
    判力之拘束，自得對原告另起訴請求給付票款，並於取得勝
    訴判決確定後，聲請法院為強制執行，此乃訴訟權利之正當
    行使，並無故意、過失之不法侵權行為可言。從而，原告依
    侵權行為之法律關係請求被告二人賠償損害2,502,000 元，
    並自起訴狀繕本送達翌日起至清償日止，依年息5%計算利息
    ，為無理由，不應准許。又原告之訴既經駁回，其假執行之
    聲請，即失其附麗，應併予駁回。
六、本件事證已臻明確，兩造其餘之攻擊、防禦方法及所提之證
    據，經審酌後，認均無礙本件判決之結果，爰不予一一論述
    。
七、據上論結，本件原告之訴為無理由，依民事訴訟法第78條，
    判決如主文。
中    華    民    國    97    年    10    月    30    日
                  民事第一庭    法  官  潘進柳
以上正本係照原本作成
如對本判決上訴，須於判決送達後20日內向本院提出上訴狀
中    華    民    國    97    年    10    月    30    日
                               書記官  李麗娟
┌──────────────────────────────┐
│附表：                                     97年度訴字第634號│
├─┬──────┬─────┬──────┬─────┬──┤
│編│   發票日   │ 票面金額 │   提示日   │ 票據號碼 │票據│
│號│  （民國）  │（新臺幣）│  （民國）  │          │種類│
├─┼──────┼─────┼──────┼─────┼──┤
│１│92年4月20日 │100,000元 │93年9月9日  │NA0000000 │支票│
├─┼──────┼─────┼──────┼─────┼──┤
│２│92年5月01日 │250,000元 │93年9月9日  │NA0000000 │支票│
├─┼──────┼─────┼──────┼─────┼──┤
│３│92年5月23日 │100,000元 │93年5月18日 │CK0000000 │支票│
├─┼──────┼─────┼──────┼─────┼──┤
│４│92年5月24日 │250,000元 │93年5月18日 │CK0000000 │支票│
├─┼──────┼─────┼──────┼─────┼──┤
│５│92年5月24日 │50,000元  │93年5月18日 │CK0000000 │支票│
├─┼──────┼─────┼──────┼─────┼──┤
│６│92年6月2日  │50,000元  │93年5月18日 │CK0000000 │支票│
├─┼──────┼─────┼──────┼─────┼──┤
│７│92年7月9日  │200,000元 │92年8月14日 │CK0000000 │支票│
├─┼──────┼─────┼──────┼─────┼──┤
│８│92年8月9日  │202,000元 │92年8月14日 │AN0000000 │支票│
├─┼──────┼─────┼──────┼─────┼──┤
│９│93年1月30日 │900,000元 │93年5月18日 │NF0000000 │支票│
├─┼──────┼─────┼──────┼─────┼──┤
│１０│92年5月7日  │300,000元 │93年9月9日  │FA0000000 │支票│
├─┼──────┼─────┼──────┼─────┼──┤
││92年6月10日 │100,000元 │93年5月18日 │FA0000000 │支票│
└─┴──────┴─────┴──────┴─────┴──┘


司法院資訊處製作；財團法人民間司法改革基金會備份。
